臺灣臺北地方法院行政訴訟判決　
109年度交字第564號
原      告  郜晉堅
被      告  臺北市交通事件裁決所

代  表  人  蘇福智
上列當事人間交通裁決事件，原告不服臺北市交通事件裁決所民
國109年8月26日北市裁催字第22-AFV369456號裁決，提起行政訴
訟，本院判決如下：
    主      文
原告之訴駁回。
訴訟費用新臺幣叁佰元由原告負擔。
    事實及理由
一、程序事項：按交通裁決事件之裁判，得不經言詞辯論為之，
    行政訴訟法第237條之7定有明文。查本件為交通裁決事件，
    且依兩造所提書狀及卷證資料，事證已臻明確，又兩造對於
    違規事實之認定均無爭執，為免當事人訟累，爰依首揭規定
    ，不經言詞辯論逕為判決，合先敘明。
二、爭訟概要：原告於民國108年4月4日下午3時23分許，駕駛車
    號000-000號普通重型機車，行經臺北市市民大道2段與林森
    北路口，因「酒後駕車酒測值達0.35mg/L（5年內2次）」之
    違規事實，為警當場舉發，並開立臺北市政府警察局108年4
    月4日北市警交字第AFV369456號舉發違反道路交通管理事件
    通知單，通知原告於應到案日期108年5月5日以前，向被告
    陳述意見或聽候裁決。俟原告未依限陳述，遂經被告審認原
    告有「汽車駕駛人駕駛汽車，於5年內酒精濃度超過規定標
    準2次以上」之違規事實，乃依（修正前）道路交通管理處
    罰條例第35條第3項、第24條（第1項第2款）規定，先於108
    年12月6日以北市裁催字第22-AFV369456號違反道路交通管
    理事件裁決，逕處原告吊銷駕駛執照，並應參加道路交通安
    全講習（下稱前次處分）；另罰鍰部分，因原告所犯刑事犯
    罪部分經檢察官以緩起訴處分，命支付公庫新臺幣（下同）
    1萬5,000元，競合後尚餘差額7萬5,000元，被告再於109年8
    月26日以北市裁催字第22-AFV369456號違反道路交通管理事
    件裁決，處原告罰鍰（需補繳）7萬5,000元（下稱本次處分
    ）。然原告不服本次處分，故向本院提起行政訴訟。
三、原告主張：原告酒後駕車當時係駕駛普通重型機車，非駕駛
    汽車，被告僅以原告未持有普通重型機車駕駛執照，遂予吊
    銷職業大客車駕駛執照，顯不符比例；因原告為單親父親，
    此屬賴以維生之證照，倘予吊銷勢必影響家計，且原告現已
    接受戒除酒癮門診治療，復年事已高，而無其他專長，爰請
    求撤銷吊銷駕駛執照之處分等語。併為聲明：原處分撤銷。
四、被告則以：本件員警在臺北市市民大道2段與林森北路口執
    行路檢勤務，見原告駕駛機車滿臉潮紅且車身不穩，遂要求
    停車受檢，嗣經測試結果酒測值達0.35mg/L；因原告前於10
    5年2月16日已有酒後駕車之違規，本次屬5年內2次違規，雖
    其本次乃駕車機車，惟原告所持普通重型機車駕駛執照已因
    案逕行註銷，被告援依道路交通管理處罰條例第68條規定，
    裁處吊銷其持有各級車類之駕駛執照，並以前次處分於108
    年12月11日寄存送達原告，俟於109年1月11日逕行註銷原告
    之職業大客車駕駛執照。故被告所為之原處分並無違誤，原
    告提起本件之訴為無理由等語，資為抗辯。併為聲明：原告
    之訴駁回。
五、本件爭點：原告可否對前次處分之吊銷駕駛執照部分，於本
    次處分之行政爭訟再為爭執？
六、本院之判斷：
  ㈠按所謂重覆處分與第二次裁決，前者係行政機關以已有行政
    處分存在，不得任意變更或撤銷為原因，明示或默示拒絕當
    事人之請求，甚至在拒絕之同時為先前處分添加理由，其僅
    重申先前所為之確定處分，而未為實體決定，其性質僅屬觀
    念通知，此乃學說上所稱之重複處分；但如行政機關於第一
    次裁決後，對於重複提出之請求為重新之實體審查，並予裁
    決，其結果雖與第一次裁決相同，惟因另發生公法上之效果
    ，故仍為一新的行政處分，此即學說上所稱第二次裁決。對
    重複處分不得提起行政爭訟，第二次裁決則允許提起行政爭
    訟。
  ㈡查被告以原告於108年4月4日，有「汽車駕駛人駕駛汽車，於
    5年內酒精濃度超過規定標準2次以上」之違規事實，乃依（
    修正前）道路交通管理處罰條例第35條第3項、第24條（第1
    項第2款）規定，於108年12月6日以北市裁催字第22-AFV369
    456號違反道路交通管理事件裁決，逕處原告吊銷駕駛執照
    ，並應參加道路交通安全講習（即前次處分）在案；嗣因原
    告所犯刑事犯罪部分經檢察官以緩起訴處分，命支付公庫1
    萬5,000元，競合後尚餘（罰鍰）差額7萬5,000元，被告乃
    於109年8月26日再以北市裁催字第22-AFV369456號違反道路
    交通管理事件裁決，處原告罰鍰（需補繳）7萬5,000元（即
    本次處分），另敘明駕駛執照已註銷，並應參加道路交通安
    全講習。核被告就本次處分內容，僅對原告應繳納罰鍰差額
    部分予以裁處，並重申前次處分內容之吊銷駕駛執照及應參
    加道路交通安全講習而已，未為重新之實體審查，性質僅屬
    觀念通知，為重複處分；則本次處分之裁處內容僅有罰鍰，
    所併載之吊銷駕駛執照及應參加道路交通安全講習部分，只
    重申前次處分之內容，為重複處分，原告不得對裁處吊銷駕
    駛執照乙事，在本次處分之行政爭訟中再為爭執。是本次處
    分僅關於罰鍰部分，裁決書上所載前次處分之吊銷駕駛執照
    與道安講習部分，僅屬重複處分，不得於本次處分之行政爭
    訟再為爭執；亦即，本件爭訟應只就關於裁處罰鍰之合法性
    為判斷。
  ㈢則汽車駕駛人，駕駛汽車經測試檢定有酒精濃度超過規定標
    準情形者，處1萬5,000元以上9萬元以下罰鍰，並當場移置
    保管該汽車及吊扣其駕駛執照1年；附載未滿12歲兒童或因
    而肇事致人受傷者，並吊扣其駕駛執照2年；致人重傷或死
    亡者，吊銷其駕駛執照，並不得再考領；汽車駕駛人於5年
    內違反第1項規定2次以上者，處9萬元罰鍰，並當場移置保
    管該汽車及吊銷其駕駛執照；如肇事致人重傷或死亡者，吊
    銷其駕駛執照，並不得再考領；汽車駕駛人有第1項、第3項
    或第4項之情形，同時違反刑事法律者，經移置保管汽車之
    領回，不受第85條之2第2項，應同時檢附繳納罰鍰收據之限
    制；前項汽車駕駛人，經裁判確定處以罰金低於本條例第92
    條第4項所訂最低罰鍰基準規定者，應依本條例裁決繳納不
    足最低罰鍰之部分，（修正前）道路交通管理處罰條例第35
    條第1項第1款、第3項、第7項、第8項定有明文。另檢察官
    為緩起訴處分時，依刑事訴訟法第253條之2第1項規定對被
    告所為之指示及課予之負擔，雖非刑罰，但在性質上當屬處
    分金；則道路交通管理處罰條例第35條第8項所規定之罰金
    ，在解釋上應包括依檢察官緩起訴處分命令而向國庫或公益
    團體繳納捐款之情形在內，倘所繳納款項之金額低於最低罰
    鍰基準規定，仍應繳納不足最低罰鍰之部分。
  ㈣查原告於原告於108年4月4日下午3時23分許，駕駛車號000-0
    00號普通重型機車，行經臺北市市民大道2段與林森北路口
    ，有「酒後駕車酒測值達0.35mg/L（5年內2次）」之違規事
    實，且併犯不能安全駕駛之刑事犯罪，嗣經臺灣臺北地方檢
    察署檢察官以108年度偵字第9801號緩起訴處分，命原告應
    向公庫支付1萬5,000元，及接受戒癮治療等情，有酒測單、
    呼氣酒精分析儀檢定合格證書、臺北市政府警察局吐氣酒精
    濃度檢測程序暨拒測法律效果確認單，暨前開緩起訴處分書
    等可佐，足以信實。又原告前於105年2月16日，有酒後駕車
    之違規乙節，亦有酒測單暨舉發通知單為憑，則原告本次經
    測試檢定，吐氣酒精濃度達0.35mg/L，構成酒後駕車之違規
    ，核屬5年內2次以上之違反，其本應依道路交通管理處罰條
    例第35條第3項規定，裁處罰鍰9萬元；然本件併犯刑事犯罪
    經檢察官為緩起訴處分，命原告應向公庫支付1萬5,000元，
    及接受戒癮治療在案，故依同條第8項規定，就此處分金低
    於所訂最低罰鍰基準部分，仍應繳納不足最低罰鍰，被告據
    此裁處原告差額，即罰鍰7萬5,000元，核無違誤。
  ㈤是本次處分內容僅有罰鍰部分，就裁決書上所載之吊銷駕駛
    執照及道安講習，僅屬前次處分內容之重申而已，為重複處
    分，原告不得於本次處分之行政爭訟再為爭執；故本次處分
    所處罰鍰部分，因原告酒後駕車之違規併犯刑事犯罪，但其
    經檢察官命令支付之處分金不足最低罰鍰，被告遂以本次處
    分命繳納差額7萬5,000元，當屬適法。
七、綜上所述，本件原告確於108年4月4日下午3時23分許，駕駛
    車號000-000號普通重型機車，行經臺北市市民大道2段與林
    森北路口，有「酒後駕車酒測值達0.35mg/L（5年內2次）」
    之違規事實；且其因併犯刑事犯罪，經檢察官為緩起訴處分
    ，所命支付之處分金有不足最低罰鍰情事，被告乃以本次處
    分裁處差額，即罰鍰7萬5,000元，自無不合。從而，原告訴
    請撤銷原處分（即本次處分），為無理由，應予駁回。
八、本件事證已臻明確，兩造其餘攻擊、防禦方法及舉證，經本
    院審酌後，認對於判決結果不生影響，爰不一一論述，併此
    敘明。
九、依行政訴訟法第237條之8第1項、第98條第1項前段，確定本
    件訴訟費用額為原告已繳費之起訴裁判費300元，並判決如
    主文。　　
中　　華　　民　　國　　110 　年　　1 　　月　　8 　　日
　　　　　　　　　行政訴訟庭　  法　官　黃翊哲
上為正本係照原本作成。
如不服本判決，應於判決送達後20日內，向本院提出上訴狀（含
上訴理由，應表明原裁判所違背之法令及其具體內容，或依訴訟
資料可認為原裁判有違背法令之具體事實），並繳納上訴裁判費
750元；其未表明上訴理由者，應於提出上訴後20日內向本院補
提理由書，逾期未提出者，毋庸命補正，即得逕以裁定駁回之。
中　　華　　民　　國　　110 　年　　1 　　月　　8 　　日
  　　　　　　　　　　　　　　　書記官　林郁芩